【裁判字號】    99,訴,61
【裁判日期】    990419
【裁判案由】    偽證
【裁判全文】
臺灣臺東地方法院刑事判決                99年度訴字第61號
公  訴  人  臺灣臺東地方法院檢察署檢察官
被      告  甲○○
上列被告因偽證案件，經檢察官提起公訴（99年度偵字第317 號
），被告於準備程序中為有罪之陳述，本院合議庭裁定由受命法
官獨任以簡式審判程序進行審理，判決如下：
    主  文
甲○○犯偽證罪，累犯，處有期徒刑參月。
    犯罪事實
一、甲○○前因竊盜、搶奪案件，經臺灣高雄地方法院以91年度
    易字第1085號、91年度訴字第1952號分別判處有期徒刑8 月
    、4 年，嗣經同院以92年度聲字第2505號裁定定應執行刑為
    有期徒刑4 年5 月確定，於民國95年3 月20日假釋出監並付
    保護管束後，甫於同年9 月13日保護管束期滿視為執行完畢
    。
二、甲○○明知其與李吉昌共同意圖為自己不法之所有，於97年
    6 月13日14時20分許，在高雄縣鳥松鄉○○村○○路29之10
    號王淑碧住處外，竊得郭朝清所有之「球狀石墨水管彎頭管
    件」1 件之事實，竟基於偽證之犯意，就他案被告簡有助竊
    盜案件（臺灣高雄地方法院98年度簡上字第305 號），於98
    年9 月16日10時許，在臺灣高雄地方法院第19法庭，經合議
    庭審判長告以具結之義務及偽證之處罰後，於證人結文上簽
    名具結，並證稱：該竊盜案乃我一人所為云云，而就該案被
    告李吉昌有無共同竊盜之重要關係事項，為虛偽陳述，足以
    影響該案判決之結果及正確性。
三、案經臺灣高雄地方法院告發後，由臺灣高雄地方法院檢察署
    檢察官函請臺灣高等法院檢察署檢察長核轉臺灣臺東地方法
    院檢察署檢察官偵查起訴。
    理  由
壹、程序事項
一、本件起訴書犯罪事實欄雖記載：被告於臺灣高雄地方法院檢
    察署97年度偵字第27459 號竊盜案件，於同年10月28日10時
    35分許之偵查庭中，就於案情有重要關係之事項，具結並虛
    偽證稱：當日之竊盜行為係由李吉昌提議，且係由李吉昌與
    其騎乘機車前往行為地後，由李吉昌下手竊取由其變賣，而
    所得均交由李吉昌收取；又於臺灣高雄地方法院於98年9 月
    16日10時許之審理庭中，再次具結後虛偽證述，聲稱該案行
    為人只有其一人所為等文字，然被告於他案偵查中及審判中
    ，就李吉昌有無參與竊盜一事乃為相反之證述，邏輯上不可
    能2 次證言均屬虛偽，且檢察官於本院準備程序時，已當庭
    確認起訴之範圍為被告於他案審理之證詞部分，顯然起訴書
    犯罪事實欄就被告於他案偵查中「虛偽」證言之文字，應屬
    誤載，是本院之審理範圍，僅限於被告於他案審理時之證詞
    部分（即犯罪事實欄所載部分），先予敘明。
二、本件被告甲○○所犯者非為死刑、無期徒刑、最輕本刑為3
    年以上有期徒刑之罪或高等法院管轄第一審案件，其於準備
    程序進行中，先就被訴事實為有罪之陳述，經法官告知其簡
    式審判程序之旨，並聽取公訴人、被告之意見後，本院爰依
    刑事訴訟法第273 條之1 第1 項之規定，裁定由受命法官獨
    任以簡式審判程序進行審理。
貳、實體事項
一、上開犯罪事實業據被告甲○○於本院審理時坦承不諱，核與
    證人王淑碧、鄭坤祥於偵訊時證述之情節（參見臺灣高雄地
    方法院檢察署98年度他字第6996號偵查卷第8 頁至第12頁）
    相符，復有被告甲○○以證人身分證言之審判筆錄及證人結
    文（參見臺灣高雄地方法院98年度簡上字第305 號卷宗第96
    頁至第99頁、第108 頁）各1 份等在卷可佐，足認被告之自
    白與事實相符，應可採信。本案事證明確，被告犯行堪可認
    定，應依法論科。
二、論罪科刑
（一）按刑法上之偽證罪，為形式犯，不以結果之發生為要件，
      證人於供前或供後具結而就案情有重要關係事項，故為虛
      偽陳述，其犯罪即成立，而該罪所謂於案情有重要關係之
      事項，則指該事項之有無，足以影響於裁判之結果者而言
      ，至於其虛偽陳述，法院已否採為裁判或檢察官據為處分
      之基礎，或有無採為基礎之可能，皆於偽證罪之成立無影
      響；又偽證罪為侵害國家法益之犯罪，其罪數應以訴訟之
      件數為準，縱於同一訴訟事件數度偽證，仍論以單純一罪
      ，最高法院71年台上字第8127號判例、72年度台上字第33
      11號判例意旨可資參照。查被告甲○○既就他案被告李吉
      昌「有無共同竊盜」之對於案情有重要關係之事項，於供
      前具結而為虛偽之陳述，則核被告所為，係犯刑法第168
      條之偽證罪。
（二）被告前有如犯罪事實欄所載之論罪科刑執行情形，此有臺
      灣高等法院被告前案紀錄表1 份附卷可考，其於有期徒刑
      執行完畢後，5 年以內故意再犯本案有期徒刑以上之罪，
      為累犯，應依刑法第47條第1 項之規定加重其刑。
（三）爰審酌被告藐視證人到庭作證應據實陳述之義務，於以證
      人身分作證時，任意虛捏情詞，就案情重要事項為虛偽證
      言，使司法機關為無益之調查，甚至陷於錯誤之危險，對
      司法權之正確行使已生相當之妨害，有害司法正義之實現
      ；兼衡其智識程度、家庭及經濟狀況、於本院審理時終能
      坦承犯行之態度等一切情狀，量處如主文所示之刑。
（四）末按犯第168 條至第171 條之罪，於所虛偽陳述或所誣告
      之案件，裁判或懲戒處分確定前自白者，減輕或免除其刑
      ，刑法第172 條固有明文，惟查另案被告李吉昌被訴竊盜
      案件，業經臺灣高雄地方法院於98年9 月30日以98年度簡
      上字第305 號判決駁回上訴而確定之事實，有臺灣高雄地
      方法院98年度簡上字第305 號判決書1 份附卷可參，而被
      告遲至99年4 月12日本院準備程序中始自白犯罪，有準備
      程序筆錄1 份在卷可佐，是本件並無上揭減免刑期規定之
      適用，附此敘明。
據上論斷，依刑事訴訟法第273 條之1 第1 項、第299 條第1 項
前段，刑法第168 條、第47條第1 項，判決如主文。
本案經檢察官乙○○到庭執行職務。
中    華    民    國    99    年     4    月    19    日
                  刑事第一庭  法  官  李俊彬
以上正本證明與原本無異。
如不服本判決應於收受送達後10日內向本院提出上訴書狀，並應
敘述具體理由；其未敘述上訴理由者，應於上訴期間屆滿後20日
內向本院補提理由書（均須按他造當事人之人數附繕本）。「切
勿逕送上級法院」。告訴人或被害人對於本判決如有不服，請書
具不服之理由狀，請求檢察官上訴者，其上訴期間之計算係以檢
察官收受判決正本之日期為準。
                              書記官  陳昭穎
中    華    民    國    99    年    4     月    19    日
附錄本案論罪科刑法條：
中華民國刑法第168 條
於執行審判職務之公署審判時或於檢察官偵查時，證人、鑑定人
、通譯於案情有重要關係之事項，供前或供後具結，而為虛偽陳
述者，處7 年以下有期徒刑。

司法院資訊處製作；財團法人民間司法改革基金會備份。
